最　高　行　政　法　院　判　決　　　　　　　　　　九十一年度判字第一一八號
　　原　　　告　甲○○
　　被　　　告　陸軍總司令部
　　代　表　人　李清國
右當事人間因退伍事件，原告不服行政院中華民國八十九年四月十一日台八九訴字第
一○二二七號再訴願決定，提起行政訴訟，本院判決如左：
　　主  文
原告之訴駁回。
訴訟費用由原告負擔。
　　事  實
緣原告以其於民國三十七年四月一日入營，在營服役期間因公致重機障，於五十九年
九月一日退伍時，應領退伍金新臺幣（下同）二七、九○○元及因公重機障榮譽金
一、二五○元，合計二九、一五○元，惟實際僅領取二四、九○○元，應補發其退伍
金四、二五○元及被扣三年兵役年資云云，迭向被告提出陳情。經被告人事署八十八
年一月二十五日信服字第○一二○三號書函答復，略以原告退伍時應領二九、一五
○元已核發完畢。原告不服，訴經國防部八十八年五月七日鎔鉑字第○六六二七號
訴願決定將原處分撤銷，由被告另為適法之處分。旋被告以八十八年五月二十九日
信服字第一○一二一號書函答復原告，略以所請補發退伍金及被扣三年士兵年資云云
，依七十年八月二十八日發布施行之陸海空軍士官服役條例施行細則第三十一條規定
，已逾五年行使權利之行使，歉難允成等語。原告不服，提起一再訴願，遞遭決定駁
回，遂提起行政訴訟，茲摘兩造訴辯意旨如次：
原告起訴意旨及補充理由略謂：一、緣原告於三十七年四月一日入營，在營期間因公
受傷，致右大腿成殘，重機障以致不能在軍中繼續服役，始經被告核定五十九年九月
一日生效退伍，全年資為二十二年又五個月，於退伍離營時，經輔導安置就業，原告
於五十九年六月二十一日離營時，依陸軍總司令部之核算當時應發之金額為退伍金六
、○○○元及因公重機障獎金一、二五○元，合計當時應發之金額是七、二五○元，
但原告此時只領到退伍金五○○元、軍人保險費九○○元、服裝費三五○元及因公致
重機障榮譽金一、二五○元，合計只領到三、○○○元，此部分計短發四、二五○元
（民國六十一年脫離輔導時再領取緩發金額二一、九○○元為原告所不爭執），原告
遭此不公平待遇，經多次陳情，屢遭被告一再以「核發完畢，所核並無誤失」加以駁
斥，拒就其核發六、○○○元之依據為何？其真的只應發六、○○○元給原告嗎？其
用什麼證明告只應發六、○○○元？其未將五十九年八月十三日（）河修字第二○
六五三號公文直接發給原告，其主張只應發給原告六、○○○元是怎麼算出來的？其
真的有發六、○○○元給原告嗎？其用什麼證明原告確曾領到六、○○○元？原告如
真的有領到六、○○○元，應有簽收單據存檔可查，其何以不舉證證明原告確曾領到
六、○○○元？等實體問題詳加調查處理，被告這種不負責任之態度，令原告無法心
服，而國防部、行政院亦不願就前揭實體問題認真調查處理，這種因徐循茍且的態度
，亦令原告感到心寒。二、查原告之所以未依陸海空士官服役條例施行細則第三十一
之規定，在七十五年八月二十九日之前行使請求權，係因在此之前無年資基數及基數
內涵可憑以核算，而不疑有所短發，至八十五年十月二十四日接到第一次退除給與其
他現金給與補償金入戶通知單始知遭短發退伍金，且該服役條例施行細則係在七十年
八月二十八日始修正發布，而原告早在五十九年九月一日退伍，在退伍之時該施行細
則根本未誕生，退伍之後更不可能也沒義務去注意該施行細則如何修正，因此依法律
不溯既往之原則，該施行細則不能適用於原告先前之退伍金發放，原告係因此等不可
抗力之事由，致無法行使請求權，其請求時效期間應自請求權可行使時起算，即應自
八十五年十月二十五日起算，原告於八十六年八月二十七日向被告提出申請，並未怠
於行使請求權，被告竟稱原告「就時效性而言已逾五年，歉難允成」，國防部、行政
院竟指稱被告否准所請之處分並無不當，顯均非合法，亦均為原告所不服。三、次查
原告於五十九年六月二十一日雖離營時確實只領到三、○○○元，被告卻指稱原告此
時已領七、二五○元，相差四、二五○元，此為二造爭執之焦點，依舉證責任分配之
原則，被告就對其主張「原告已領七、二五○元」有利於己之事實，應負舉證之責任
，國防部及行政院均未見及此，指原告未舉證以實其說，豈非大誤謬哉！四、另查被
告當年係因原告因公成殘，不能繼續在軍隊服役，遇機檢討核定退伍，強遭逼退，豈
是原告所願？退伍後傷處仍有後遺症，就業困難重重，幾十年來生活陷於困境，原告
這種退伍的情形與一般退伍顯然不同，豈可以一般退伍之規定只發給丁點退伍金打發
了事？原告當年若不努力從公，當不致重傷成殘，也不致被逼退，更不致有今天的困
境，被告及國防部、行政院等均不念及此，均只知一味的推卸責任，針對原告贍養金
之請求無情的加以指駁。五、末查聯勤總部留守業務署五十八年九月二十日（）瑤
念署字第一五八○四號函核發原告於五十八年因公致重機障榮譽金時認定原告當時之
階級為中士一級支十一號次，但八十五年發的退除與給其他現金給與補償金入戶通知
單卻認為中士六級，士官每年應晉陞一個號次，即每年晉陞一級，短發了五級，原告
曾請求一併補發，但為被告、國防部及行政院所忽視，未就此部分加以調查處理，亦
為原告所不服。六、原告就領取因公致重機障榮譽金一、二五○元及十一年脫離輔導
時領取緩發金額二一、九○○元等二部分並不爭執，不必重提，但原告於五十九年六
月二十一日離營時確實只領到退伍金五○○元、軍人保險費九○○元及服裝費三五○
元，合計只領到一、七五○元，與被告屢次指其依規定核發部分退伍金六、○○○元
，二者相差四、二五○元，其爭點就在於被告所指退伍金六、○○○元究竟是否真有
發給原告？依舉證責任分配之原則，被告對其主張「曾核發退伍金六、○○○元」及
「原告已領六、○○○元退伍金」等有利於己之事實，應確實負起舉證之責任，應明
確指出其核發之依據為何及原告簽收單據為憑。七、原告當年係因公成殘，應依當時
有效之法令－陸海空軍士官退伍除役給與發放辦法第四條之規定，核給退休俸或贍養
金才對，被告當年核定原告退伍，未依此項規定核發退休俸或贍養金，其核定顯有嚴
重瑕疵，既有嚴重瑕疵即應採行政救濟加以補救，改核發退休俸或贍養金方屬正當，
但被告至今仍不思補救之道，仍於答辯理由三指依「陸海空軍士官服役條例施行細則
」第二十六條規定不得再予變更，真是不負責任，請求體卹原告退伍後傷處仍有後遺
症，就業困難重重，幾十年來生活陷於困頓，採行政救濟加以補救，改核發退休俸或
贍養金。綜上論結，請判決撤銷原處分及一再訴願決定等語。
被告答辯意旨略謂：一、謹查原告為「爭取短發退伍金及被扣士兵三年服役年資」乙
節，其於五十九年九月一日退伍，階級：中士，全年資二十二年五個月，退伍同時並
輔導就業，另依規定核發部分退伍金：六、○○○元及因公受傷榮譽獎金：一、二五
○元，並於六十一年脫離就業再領取緩發給與：二一、九○○元，共計應領退伍金：
二九、一五○元。惟原告自稱於退伍時僅支領退伍金：五○○元、軍人保襝費：九○
○元、榮譽獎金：一、二五○元，併同緩發給與部分共計：二四、九○○元整（不含
服裝費：三五○元、該款項係為服役單位發給，非被告核定退除給與項目），計短發
：四、二五○元及被扣三年兵役年資。二、依行政院於七十年八月二十八日台七十防
字第一三二九六號函修正發布之「陸海空軍士官服役條例施行細則」第三十一條規定
：「士官應享有退伍除役之權利，自退伍除役次月份起，經過五年不行使而消滅之，
但因不可抗力事由，致不能行使者，自該請求權可行使時起算。」。依前開規定原告
請求權已逾時效，且原告所稱短發退伍金及被扣三年兵役年資部分，均無法提供相關
有效證明，故被告予以否准，應無訛誤。三、依「陸海空軍士官服役條例施行細則」
第二十六條規定：退伍除役士官，志願支領退伍金經核定者，不得再予變更。故原告
另請補發贍養金乙節，與上開規定不符。四、為考量保障原告應享之權益，被告經向
臺灣銀行儲蓄部查覆其電腦歸戶查詢檔案截至八十八年十一月二十二日止並無存款資
料可稽。五、綜上所述，原告所請「爭取短發退伍金及被扣士兵三年服役年資」與「
重新請求補發贍養金」訴願陳情案均與規不符，故原告之訴顯無理由，請判決駁回原
告之訴。
　　理  由
依七十年八月二十八日發布施行之陸海空軍士官服役條例施行細則第三十一條規定「
士官應享有退伍除役之權利，自退伍除役之次月份起，經過五年不行使而消滅之。但
因不可抗力事由，致不能行使者，自該請求權可行使時起算。」本件原告以其於三十
七年四月一日入營，在營服役期間因公致重機障，於五十九年九月一日退伍時，應領
退伍金二七、九○○元及因公重機障榮譽金一、二五○元，合計二九、一五○元，
惟實際僅領取二四、九○○元，應補發其退伍金四、二五○元及被扣三年兵役年資云
云，迭向被告提出陳情。經被告人事署八十八年一月二十五日信服字第○一二○三
號書函答復，略以原告退伍時應領二九、一五○元已核發完畢。原告不服，訴經國防
部八十八年五月七日鎔鉑字第○六六二七號訴願決定將原處分撤銷，由被告另為適
法之處分。旋被告以八十八年五月二十九日信服字第一○一二一號書函答復原告，
略以所請補發退伍金及被扣三年士兵年資云云，依七十年八月二十八日發布施行之陸
海空軍士官服役條例施行細則第三十一條規定，已逾五年行使權利之行使，歉難允成
等語。原告仍不服，循序提起行政訴訟，主張其於八十五年十月二四日接到退除給與
其他現金給與補償金入戶通知單，始知遭短發退伍金及被扣三年士兵年資，嗣於八十
六年間即請求補發，並未怠於行使請求權；請求補發退伍金四、二五○元及其利息，
暨重行核算退伍年資以及補發贍養金云云。查原告曾主張其於五十九年九月一日以中
士一級退伍，並輔導就業，六十一年脫離就業時短發退伍金四、二五○元及扣減三年
士兵年資，自應於首揭施行細則發布生效後五年內（自七十年八月三十日起至七十五
年八月二十九日止）提出請求。原告並無不可抗力事由，致不能行使該項權利之情事
，其遲於八十六年八月二十七日始提出請求，主張其權利，其請求權已逾五年不行使
而消滅，被告否准所請之處分，並無不當。又原告退伍時業經被告於五十九年八月十
一日（五九）河修字第二○六五三號令，依當時規定核發部分退伍金六、○○○元及
因公重機障金一、二五○元，餘二一、九○○元退伍金於輔導就業期間緩發，嗣原
告於六十一年九月十八日脫離輔導就業後，核發餘額退伍金二一、九○○元。所稱短
發退伍金四、二五○元及扣減三年士兵年資云云，並未舉證以實其說，自不足採。至
請求自五十九年六月二十一日起至補發日止按年息百分之六計算之利息一節，以本件
補發退伍金之申請既無理由，自亦無給付遲延利息之可言；又依首揭施行細則第二十
六條規定，退伍除役士官，志願支領退伍金經核定者，不得再予變更。原告另請補發
賠養金一節，與上開規定不符。從而，本件原處分於法並無違誤，一再訴願決定遞予
維持，亦無不合。原告起訴意旨，為無理由，應予駁回。
據上論結，本件原告之訴為無理由，爰依行政訴訟法施行法第二條、行政訴訟法第九
十八條第三項前段，判決如主文。
中　　華　　民　　國　　九十一　　　年　　　一　　　　月　　 十八　 　　日
                    最 高 行 政 法 院  第 三 庭
                                審 判 長 法  官　　　曾　隆　興
                                         法  官      吳  錦  龍
                                         法  官　　　徐　樹　海
                                         法  官　　　鄭　淑　貞
                                         法  官　　　林　家　惠
右  正  本  證  明  與  原  本  無  異
　　　　　　　　　　　　　　　　　　　　 法院書記官　王  福  瀛
中　　華　　民　　國　　九十一　　　年　　　一　　　　月　　二十一　　　日
